臺灣苗栗地方法院刑事判決
111年度訴字第34號
公  訴  人  臺灣苗栗地方檢察署檢察官
被      告  洪子淳




上列被告因偽造文書等案件，經檢察官提起公訴（110年度偵字
第6185號），因被告於本院準備程序進行中，就被訴事實為有罪
之陳述，經合議庭裁定由受命法官獨任進行簡式審判程序，判決
如下：
    主  文
洪子淳犯如附表各編號所示之罪，各處如附表各編號「宣告罪刑
及沒收」欄所示之刑及沒收。所處如附表各編號所示之刑，應執
行有期徒刑捌月，如易科罰金，以新臺幣壹仟元折算壹日。　　
    犯罪事實及理由
一、本件犯罪事實、證據及理由，除就起訴書附表部分，將起訴
    書附表編號1「匯款時間」欄所載「107年9月27日23時許」
    ，所對應之「匯款金額（新臺幣）」欄所載「3萬元」，更
    正為「4萬5,000元」；並將同附表編號1「匯款時間」欄所
    載「107年9月28日14時51分許」，所對應之「匯款金額（新
    臺幣）」欄所載「4萬5000元」，更正為「3萬元」；再將同
    附表編號2「匯款時間」欄所載「9月11日」更正為「9月28
    日」，另就證據部分補充「被告洪子淳於審理中之自白」外
    ，均引用檢察官起訴書之記載（如附件）。
二、論罪科刑：　
　㈠核被告如附件附表編號1、4所為，均係犯刑法第216條、第21
    0條之行使偽造私文書罪，暨刑法第339條第1項之詐欺取財
    罪；如附件附表編號2、3、5所為，均係犯刑法第339條第1
    項之詐欺取財罪。被告如附件附表編號1、4所示部分，所偽
    造印文、署押之行為，為其偽造私文書之部分行為，而其偽
    造私文書之低度行為，復為其行使偽造私文書之高度行為所
    吸收，皆不另論罪。又被告如附件附表編號1、4所示部分，
    係以一行為觸犯上開數罪名，為想像競合犯，應依刑法第55
    條規定，從一重以行使偽造私文書罪處斷。再被告如附件附
    表各編號所示犯行間，犯意各別，行為互殊，應予分論併罰
    。另被告利用不知情之廖苑君、陳孟瑞、陳品睿、陳冠瑋等
    人，據以分別向各該告訴人施詐，應論以間接正犯。
　㈡爰審酌被告明知其無法取得低價之旅遊行程商品，竟仍以如
    附件犯罪事實所示方法對各該告訴人施用詐術，並偽造雄獅
    旅遊收據此私文書後，對告訴人葉雨軒、林怜君加以行使，
    因而獲取合計新臺幣（下同）30萬元之詐欺贓款（用以賠付
    另案較早向被告訂購旅遊商品之各該被害人），並足生損害
    於雄獅旅遊及葉雨軒、林怜君，迄今復未與各該告訴人達成
    和解並賠償所受損害，所為誠屬不該。惟念被告除於同一時
    期，對與本案不同之被害人，以同一方式實施詐術詐取財物
    ，因而涉嫌詐欺等罪經法院為科刑判決外，並無其餘前科，
    此品行資料有臺灣高等法院被告前案紀錄表1份存卷可查，
    又其犯後於審理中已坦承犯行，態度非差。兼衡被告於審理
    中自陳學歷為大學畢業，入監前擔任會計及行政助理，家中
    尚有兒子需其扶養等語（見本院卷第159頁）之智識程度、
    家庭與生活狀況，暨告訴人林怜君、葉雨軒、周義媛向本院
    表達之刑度意見（見本院卷第51至55頁）等一切情狀，分別
    量處如主文所示之刑，並均諭知易科罰金之折算標準。末審
    酌被告之犯罪動機一致、犯罪手法雷同，對法益侵害之加重
    效應尚非甚大，如以實質累加之方式定應執行刑，則處罰之
    刑度顯將超過其行為之不法內涵，而違反罪責原則。復考量
    被告所犯各罪之犯罪態樣、時間間隔、各罪依其犯罪情節所
    量定之刑及合併刑罰所生痛苦之加乘效果等情狀，定其應執
    行之刑如主文所示，並諭知易科罰金之折算標準，以資警惕
    。
三、沒收部分：
　㈠按犯罪所得，屬於犯罪行為人者，沒收之。前二項之沒收，
    於全部或一部不能沒收或不宜執行沒收時，追徵其價額。刑
    法第38條之1第1項前段及第3項分別定有明文。查被告對各
    該告訴人實施詐術，所獲取如附件附表各編號所示之金錢，
    均為其犯罪所得，而為貫徹任何人均不能保有犯罪所得之立
    法原則，本院自應依前揭規定對之宣告沒收，並於全部或一
    部不能沒收或不宜執行沒收時，追徵其價額。至於被告於審
    理中固供稱伊父親有代伊賠償一部分之被害人，但伊不確定
    是否為本案各該告訴人等語，然經本院向本案各該告訴人確
    認後，各該告訴人均表示其等未曾收受被告或其父親所為之
    任何賠償（見本院卷第165至167頁），附此敘明。
　㈡按偽造之印章、印文或署押，不問屬於犯人與否，沒收之。
    刑法第219條定有明文。經查，被告如附件附表編號1、4所
    示，於雄獅旅遊收據上所偽造之「潘佳琳」印文及署押「陳
    」，不問屬於被告與否，均應依前揭規定宣告沒收。至於被
    告如附件附表編號1、4所示，所偽造之雄獅旅遊收據此等私
    文書，固屬被告犯罪所生之物，然因該等收據並未扣案，且
    卷內亦無充分證據，足認被告對之仍具有事實上處分權，本
    院爰未依刑法第38條第2項前段規定對之宣告沒收，併此敘
    明。
　㈢宣告多數沒收情形，既非數罪併罰，自應依刑法第40條之2第
    1項規定，併執行之。　
據上論斷，應依刑事訴訟法第273條之1第1項、第299條第1項前
段、第310條之2、第454條第2項，刑法第216條、第210條、第33
9條第1項、第55條、第41條第1項前段、第8項、第51條第5款、
第38條之1第1項前段、第3項、第219條、第40條之2第1項，判決
如主文。
本案經檢察官呂宜臻提起公訴，檢察官黃智勇到庭執行職務
中　　華　　民　　國　　111 　年　　8 　　月　　23　　日
                  刑事第三庭    法  官  朱俊瑋
以上正本證明與原本無異。
如不服本判決應於收受判決後20日內向本院提出上訴書狀，並應
敘述具體理由。其未敘述上訴理由者，應於上訴期間屆滿後20日
內向本院補提理由書( 均須按他造當事人之人數附繕本) 「切勿
逕送上級法院」。告訴人或被害人如對本判決不服者，應具備理
由請求檢察官上訴，其上訴期間之計算係以檢察官收受判決正本
之日期為準。　　
   　　　　　　　               書記官　鄭雅雁
中　　華　　民　　國　　111 　年　　8 　　月　　23　　日
附錄本案論罪科刑法條：
中華民國刑法第216條
（行使偽造變造或登載不實之文書罪）
行使第210條至第215條之文書者，依偽造、變造文書或登載不實
事項或使登載不實事項之規定處斷。
中華民國刑法第210條
（偽造變造私文書罪）
偽造、變造私文書，足以生損害於公眾或他人者，處5年以下有
期徒刑。
中華民國刑法第339條
（普通詐欺罪）
意圖為自己或第三人不法之所有，以詐術使人將本人或第三人之
物交付者，處5年以下有期徒刑、拘役或科或併科50萬元以下罰
金。
以前項方法得財產上不法之利益或使第三人得之者，亦同。
前二項之未遂犯罰之。
【附表】
編號 犯罪事實 宣告罪刑及沒收  一 附件附表編號1所示部分 洪子淳犯行使偽造私文書罪，處有期徒刑肆月，如易科罰金，以新臺幣壹仟元折算壹日。未扣案犯罪所得新臺幣拾參萬伍仟元沒收，於全部或一部不能沒收或不宜執行沒收時，追徵其價額。「雄獅旅遊收據」上偽造之「潘佳琳」印文壹枚、「陳」署押壹個均沒收。  二 附件附表編號2所示部分 洪子淳犯詐欺取財罪，處有期徒刑貳月，如易科罰金，以新臺幣壹仟元折算壹日。未扣案犯罪所得新臺幣參萬元沒收，於全部或一部不能沒收或不宜執行沒收時，追徵其價額。  三 附件附表編號3所示部分 洪子淳犯詐欺取財罪，處有期徒刑貳月，如易科罰金，以新臺幣壹仟元折算壹日。未扣案犯罪所得新臺幣肆萬伍仟元沒收，於全部或一部不能沒收或不宜執行沒收時，追徵其價額。  四 附件附表編號4所示部分 洪子淳犯行使偽造私文書罪，處有期徒刑參月，如易科罰金，以新臺幣壹仟元折算壹日。未扣案犯罪所得新臺幣參萬元沒收，於全部或一部不能沒收或不宜執行沒收時，追徵其價額。「雄獅旅遊收據」上偽造之「潘佳琳」印文壹枚、「陳」署押壹個均沒收。  五 附件附表編號5所示部分 洪子淳犯詐欺取財罪，處有期徒刑貳月，如易科罰金，以新臺幣壹仟元折算壹日。未扣案犯罪所得新臺幣陸萬元沒收，於全部或一部不能沒收或不宜執行沒收時，追徵其價額。